【裁判字號】    89,上易,2554
【裁判日期】    900131
【裁判案由】    傷害
【裁判全文】
臺灣高等法院臺中分院刑事判決                  八十九年度上易字第二五五四號
    被      告  丁○○
    選任辯護人  劉家驥  律師
右上訴人因傷害案件，不服台灣台中地方法院八十九年度易字第二二一一號中華民國
八十九年九月十八日第一審判決（起訴案號：台灣台中地方法院檢察署八十九年度偵
字第三五六一號），提起上訴，本院判決如左：
      主  文
原判決撤銷。
丁○○傷害人之身體，處有期徒刑陸月。如易科罰金，以參佰元折算壹日。
    事    實
一、丁○○係乙○○、丙○○之姑媽，乙○○、丙○○均為台中市○○區○○路二號
    台中市立北屯國民小學（下稱北屯國小）之學生。丙○○曾於八十八年九月十六
    日患有急性外耳炎，丁○○、及其兄陳瑞維（即丙○○、乙○○之父），疑為北
    屯國小老師體罰所造成，因而對北屯國小之老師管教心生不滿。八十九年一月十
    日上午九時四十分許，乙○○在北屯國小不慎跌倒，致左鎖骨骨折，學校未即將
    乙○○送醫，家長到校後，始送醫救治，更引起丁○○不滿。八十九年一月十一
    日近中午十一時五十分許，丁○○前往北屯國小三年六班教室，探視就讀於該班
    之丙○○，見有部分學生已在用餐，而丙○○仍在訂正作業，乃上前質問該班之
    級任導師戊○○，何以不讓丙○○用餐，戊○○答以待丙○○將作業訂正完畢即
    可用餐，二人因生爭執丁○○更以其侄丙○○，曾遭黃淑芬體罰致外耳炎，又其
    另一位侄子乙○○，才於昨日在學校左鎖骨骨折，未受適當之照顧，因此心生氣
    憤，即基於傷害之犯意，以雙手糾纏戊○○之頭髮拉扯至教室外走廊，將戊○○
    壓倒在地加以毆打，致戊○○受頭部外傷併腦震盪及下腹多處挫傷等傷害，嗣該
    校教職員多人聞聲趕赴現場勉力將丁○○拉開，丁○○才罷手。
二、案經被害人戊○○訴由台中市警察局第五分局報請臺灣臺中地方法院檢察署檢察
    官偵查起訴。
    理    由
一、上訴人即被告丁○○（下稱被告）矢口否認有上開傷害犯行，辯稱：她是十二點
    三十分到學校，要帶午餐去給她侄子丙○○。到時看到丙○○還在被罰寫作業，
    還沒有吃午餐。丙○○曾告訴她，老師會體罰他，拉他耳朵。所以她找老師即告
    訴人黃淑芬（下稱告訴人）理論，告訴人就打她。他們是互毆。後來告訴人並夥
    同該校教職員十多人聯手圍毆她，致她受有傷害云云。
二、經查：（一）被告上開傷害犯行，已經告訴人多次指訴明確，並經事發當時之目
    擊證人即北屯國小三年五班導師盧世蓮、三年五班學生賴承威、三年七班導師劉
    淑美、三年四班導師陳英惠、圖書室老師吳雪鳳、五年三班老師溫愛玲、三年六
    班學生黃柏學、巫雅文於偵查中證述明確（見臺灣台中地方法院檢察署八十九年
    度他字第五五一號偵卷第五十一頁背面、第五十二頁、第六十七頁背面至第七十
    四頁）。而上開證人除盧世蓮外，於偵查中均經檢察官隔離訊問（見上開第五五
    一號卷第六十七頁至七十四頁），是學生賴承威、黃柏學、巫雅文證述部分，當
    無被告所稱：有老師在旁邊，不敢說實話之情形。（二）又告訴人受有上開傷害
    之事實，亦有財團法人私立中國醫藥學院附設醫院所開具之戊○○診斷證明書一
    紙附卷可稽。（三）被告於事發隔日即八十九年一月十二日，在台中市警察局第
    五分局北屯派出所製作筆錄時係稱：「我是於民國八十九年一月十一日中午約十
    二時左右，至台中市○○○路二號北屯國小內．．．」（見上開八十九年度偵字
    第三五六一號卷第七頁），是被告辯稱當日其到學校時已十二時三十分，顯與被
    告於警訊時所述不符，衡以被告製作上開筆錄係在事發第二日，記憶猶新，應無
    錯記的可能。是被告於原審法院及本院審理時，改稱她到學校時，已中午十二時
    三十分一節，不能採信。（四）至被告另辯稱：伊遭告訴人夥同該校教職員十多
    人圍毆成傷一事，依被告所提出之診斷證明書（見上開第三五六一號偵卷第十八
    頁）所示，被告確受有頭部、臉部、胸部多處挫傷及右手掌撕裂傷等傷害，證人
    即被告之母江秋子亦證稱：被告遭眾人圍毆云云。但查，被告於偵查中供承，其
    遭十餘名教職員圍毆，有人拿掃帚打伊，伊迷迷糊糊不知何以受傷等語（見上開
    第五五一號偵卷第五十二頁背面），是依被告所述，仍然無法明確指認究係被何
    人或何種工具打傷。又證人盧世蓮、賴承威、劉淑美、陳英惠、吳雪鳳、溫愛玲
    、黃柏學、巫雅文及輔導室主任賈金樑、警衛周紹銘、總務主任黃素霞均未證述
    告訴人有糾眾毆打被告情事；證人賈金樑、周紹銘、黃素霞、賴承威、陳英惠、
    黃柏學及巫雅文均證述，被告右手係自己擊打教室玻璃致流血受傷等語；被告右
    手之傷勢亦與破碎之銳利玻璃可能造成之傷害相符，是被告右手之撕裂傷，非他
    人毆打所致。又證人黃素霞、賴承威、陳英惠、吳雪鳳、溫愛玲、黃柏學及巫雅
    文更證述，被告與告訴人發生衝突時江秋子並未在現場，江秋子係衝突結束後始
    到達等語，可見江秋子於事發當時並未在場，故其事後所為之陳述，自無法採為
    有利於被告之證據。參酌被告既稱伊與告訴人發生拉扯，告訴人如何能在與被告
    拉扯時復糾眾毆打被告；此外，被告告訴告訴人傷害部分業經臺灣臺中地方法院
    檢察署檢察官不起訴處分，復經臺灣高等法院臺中分院檢察署檢察長駁回再議聲
    請確定，有臺灣臺中地方法院檢察署檢察官有八十九年度偵字第三五六一號、第
    六二０六號不起訴處分書及臺灣高等法院臺中分院檢察署八十九年度議字第六三
    ０號處分書附卷可查，是被告稱告訴人夥同該校教職員毆打伊一節，亦難採信。
    綜上所述，被告所辯，經核與事實不符，不能採信。本件被告毆打告訴人之事實
    ，事證明確，被告犯行，洵足認定。
三、證人陳至興即台中市陳至興耳鼻喉科醫師，於八十九年三月十七日偵查中證稱：
    八十八年九月十六日晚上六時四十分左右，丙○○之父曾帶丙○○至其診所，並
    說是老師打的。經診斷，發現有三處紅腫。應是用指甲尖"凍"入，才造成的等語
    （見八十九他字第五五一號卷宗第二八頁），並有陳至興醫師所出具之診斷証明
    書一紙可憑。乙○○確於八十九年一月十日上午九時四十分許，在北屯國小步時
    ，跌倒在地，致左鎖骨骨折，經學校通知被告等人到校後，始將乙○○送私立中
    國醫藥學院附設醫院急診，亦有台中市北屯國民小學、偶發事件處理報告、中國
    醫藥學院附設醫院所出具之診斷證明書各一紙，附卷可憑（見八十九年度他字第
    第五五一號卷第二十頁）。又依陳念維於八十九年三月二十九日偵查中所提出之
    丙○○聯絡簿影本，其中八十八年九月十六日部分，家長聯絡事項欄載有「回家
    兩耳紅腫、疼痛。不想上學，一直哭說不知道」；八十八年九月十七日部分，陳
    瑞維於導師聯絡事欄記載「功課太多，老師管教太嚴」；八十八年九月十八日聯
    絡簿導師聯絡事項欄告訴人寫有「念雄太不認真，八點才開始寫功課，而且邊看
    電視，邊寫，功課當然寫不完。家長太縱容，小孩才有藉口偷懶」；八十八年九
    月二十日聯絡簿告訴人於明天應攜帶的物品欄寫有「家長未弄清狀況，請勿胡言
    亂語，言過其實」，有該聯絡簿影本附卷可憑（見八十九年度他字第五五一號卷
    五四至五七頁）。足證被告主觀上，係因懷疑其侄丙○○、乙○○二人，在北屯
    國小遭受不當管教，心懷憤恨；於案發前，又見丙○○被在訂正作業，尚未吃午
    餐，才因而與告訴人爭執，進而毆打告訴人。
四、被告基於傷害之犯意，毆打告訴人至其受傷，核犯刑法第二百七十七條第一項之
    傷害罪。原審判決認被告係因於前往探視其侄丙○○時，見有部分學生已在用餐
    ，而丙○○尚在訂正作業，乃上前質問告訴人，告訴人答以待丙○○作業訂完畢
    再用餐，致被告不滿，因而毆打告訴人。對於被告傷害毆打告訴人之動機，認定
    不正確。被告上訴意旨，指摘原審判決未認定告訴人等亦有毆打被告，事實認定
    有誤，雖無理由，惟原審判決既有上開瑕疵，自應由本院將之撤銷，自為判決。
    爰審酌被告犯罪之動機、目的、手段，犯罪時所受之刺激及其品性、生活狀況、
    智識程度、犯罪所生之損害，及犯罪後態度等一切情狀，量處如主文所示之刑，
    以示儆懲。
五、刑法第四十一條第一項已修正為，犯最重本刑為五年以下有期徒刑以下之刑之罪
    而受六個月以下有期徒刑或拘役之宣告者，得易科罰金。並經總統於九十年一月
    十日公布施行。依刑法第二條第一項前段，行為後法律有變更者，適用裁判時之
    法律。本件易科罰金部分，應適用裁判時之修正後之刑法第四十一條第一項。
據上論斷，應依刑事訴訟法第三百六十九條第一項前段、第三百六十四條、第二百九
十九條第一項前段，刑法第二百七十七條第一項、第二條第一項前段、修正後刑法第
四十一條第一項，罰金罰鍰提高標準條例第一條前段、第二條，判決如主文。
本案經檢察官甲○○到庭執行職務。
中      華      民      國    九十    年      一    月      三十一      日
                                   臺灣高等法院臺中分院刑事第九庭
                                         審判長法  官  陳  筱  珮
                                               法  官  康  應  龍
                                               法  官  趙  春  碧
右正本證明與原本無異。
不得上訴。
                                               書記官  陳  文  琴
中      華      民      國      九十       年     二     月     二      日
                                                                        Ｋ


司法院資訊處製作；財團法人民間司法改革基金會備份。
